【裁判字號】    98,聲,431
【裁判日期】    980709
【裁判案由】    返還提存物
【裁判全文】
臺灣桃園地方法院民事裁定               98年度聲字第431號
聲  請  人  新加坡商星展銀行股份有限公司
                      樓之1
法定代理人  甲○○
相  對  人  乙○○
上列當事人間聲請返還提存物事件，本院裁定如下：
    主  文
本院九十六年度存字第五七九四號提存事件，聲請人所提存之提
存物八十六年度中央政府重大交通建設公債乙類第三期債券，面
額新臺幣壹拾萬元壹張（號碼：Ａ八六四０三），准予返還。
    理  由
一、按訴訟終結後，供擔保人證明已定20日以上之期間，催告受
    擔保利益人行使權利而未行使，或法院依供擔保人之聲請，
    通知受擔保利益人於一定期間內行使權利並向法院為行使權
    利之證明而未證明者，法院應依供擔保人之聲請，以裁定命
    返還其提存物，民事訴訟法第104 條第1 項第3 款定有明文
    ；又此規定於其他依法令供訴訟上之擔保者，準用之，同法
    第106 條亦有明文。而所稱訴訟終結，固應從廣義解釋，包
    括撤銷假扣押或假處分裁定及執行程序終結在內，惟強制執
    行法第132 條業於民國85年10月9 日修正增列第3 項，規定
    債權人收受假扣押或假處分裁定後已逾30日者，不得聲請執
    行。從而，假扣押或假處分之供擔保人，於法院撤銷假扣押
    或假處分之執行後，如該假扣押或假處分裁定已逾上開30日
    期間而不得聲請執行時，自不因供擔保人未聲請撤銷假扣押
    或假處分裁定，而影響其依民事訴訟法第106 條準用同法第
    104 條第1 項第3 款規定，行使定期催告及返還擔保物之權
    利（最高法院88年度台抗字第682 號裁定意旨參照），合先
    敘明。
二、聲請意旨略以：聲請人依銀行法第58條、金融機構合併法第
    5 條、第18條規定，向主管機關行政院金融監督管理委員會
    申請許可自97年5 月24日起概括承受寶華商業銀行股份有限
    公司之資產、負債及營業，經該主管機關同意在案。聲請人
    前據本院96年度裁全字第7507號假扣押裁定，為相對人提存
    如主文所示之86年度中央政府重大交通建設公債乙類第3 期
    債票1 張（本院96年度存字第5794號）供擔保後，實施假扣
    押執行（本院96年度執全字第4345號）。茲因供擔保人即聲
    請人撤回假扣押執行之聲請，訴訟程序已告終結，並向本院
    聲請發函催告相對人於21日內行使權利，今期限屆滿而未見
    相對人行使權利，爰依法聲請裁定返還上開擔保物等語，並
    提出行政院金融監督管理委員會97年5 月8 日金管銀(五)字第
    09700160370 號函、本院96年度裁全字第7507號假扣押裁定
    、96年度存字第5794號提存書、98年2 月12日桃院永民溫98
    年度聲字第145 號催告相對人行使權利函及聲請人97年11月
    6 日民事聲請撤回假扣押強制執行狀各1 件（均影本）為證
    。
三、經查，聲請人主張其為相對人供擔保後實施假扣押執行，嗣
    經其撤回執行，該假扣押執行程序已告終結等事實，業經本
    院審核其所提出之上開證據，並依職權調閱本院96年度裁全
    字第7507號假扣押卷宗、96年度存字第5794號擔保提存卷宗
    、96年度執全字第4345號假扣押執行卷宗查實無訛，堪信為
    真，足認本件已符「訴訟終結」之要件。再聲請人以98年度
    聲字第145 號聲請本院限期函催相對人就因前開假扣押執行
    所受損害行使權利，且該通知函已於98年2 月18日合法送達
    相對人等情，亦經本院調卷查明屬實。而相對人迄未對聲請
    人行使權利乙節，則有本院民事紀錄科查詢表2 紙及臺灣臺
    北地方法院98年4 月20日北院隆文人字第0980002809號函附
    卷可徵。又聲請人雖未聲請撤銷本件假扣押裁定，惟其係於
    96年11月5 日收受該假扣押裁定，有本院96年度裁全字第75
    07號假扣押卷存送達證書1 紙為憑，迄今已逾30日以上，依
    首揭強制執行法第132 條第3 項規定，自無再據以實施假扣
    押執行之可能，相對人縱有損害亦告確定，將來已無繼續受
    損之虞。從而，本件聲請返還擔保物，於法尚無不合，應予
    准許。
四、依民事訴訟法第104 條第1 項第3 款、第106 條，裁定如主
    文。
中    華    民    國    98    年    7     月    9     日
                  民事第一庭    法  官  范明達
以上正本係照原本作成
如對本裁定抗告須於裁定送達後10日內向本院提出抗告狀，並應
繳納抗告裁判費新台幣1,000 元。
中    華    民    國    98    年    7     月    10    日
                                書記官  張豐松


司法院資訊處製作；財團法人民間司法改革基金會備份。
